臺灣高等法院刑事判決　　　　　　　　　　　　　　　九十三年度上易字第五五號
　　上訴人
　　即被告　甲○ ○○○○ 　.
　　　　　　乙○○○ ○○○○.
右上訴人即被告因竊盜案件，不服臺灣板橋地方法院九十二年度易字第二五一四號，
中華民國九十二年十一月七日第一審判決（起訴案號：臺灣板橋地方法院檢察署九十
二年度偵字第一二九四０號）提起上訴，本院判決如左：
    主  文
原判決撤銷。
甲○ ○○○○、乙○○○ ○○○○ THUONG結夥三人以上竊盜，均處有期徒刑陸月。如易科罰金，
以參佰元折算壹日。於刑之執行完畢或赦免後，驅逐出境。
    事  實
一、甲○ ○○○○、乙○○○ ○○○○ THUONG及年籍姓名不詳綽號為「TUN」（中文譯音：阿俊，
    下以其中文譯音稱之）、「HAI」（中文譯音：阿海，下以其中文譯音稱之）之
    二名成年男子均為越南國人，係在我國工作之勞工，其四人於民國九十二年七月
    三日凌晨聚餐，因席間酒已飲盡，「阿俊」乃提議前往便利商店竊酒，四人遂基
    於意圖為自己不法所有之共同犯意聯絡，於同日一時二十分許，偕同前往位於臺
    北縣新莊市○○路二一○號之萊爾富便利商店，推由「阿海」在外把風，甲○○○○○ 、乙○○○ ○○○○ THUONG及「阿俊」三人則先後進入萊爾富便利商店，乙○○○○○○○ THUONG假意觀覽店內貨品及詢問，以此方式分散店員之注意力，而甲○ ○○○○
    及「阿俊」則趁機接續徒手竊取陳列貨架上之酒，甲○ ○○○○竊得人頭馬酒三瓶、
    三多利黑角酒乙瓶及三多利半角酒乙瓶，並藏置在所斜背之袋子內，「阿俊」則
    竊得威士忌酒乙瓶，並藏放在褲子口袋中。得手後，甲○ ○○○○、乙○○○ ○○○○
    THUONG及「阿俊」即同時往店門口方向走，甲○ ○○○○及乙○○○ ○○○○ THUONG手持其
    他物品至店門口旁之櫃檯結帳，「阿俊」則直接走出該店，然為該店人員丙○○
    發現制止，「阿俊」遂加速逃逸，丙○○亦追呼而出，而甲○ ○○○○見事跡敗露，
    乃趁店員為乙○○○ ○○○○ THUONG結帳而未加注意之時，返回貨架將已竊得之酒放回
    原處。嗣於同日二時許經丙○○報警而查獲店內之乙○○○ ○○○○ THUONG，並於同日
    五時許，在臺北縣樹林市○○街九十巷五八弄三號二樓查獲甲○ ○○○○，並扣得由
    「阿俊」竊取且已飲剩半瓶之威士忌酒乙瓶。
二、案經丙○○訴由臺北縣警察局新莊分局報告臺灣板橋地方法院檢察署檢察官偵查
    起訴。
    理  由
一、上訴人即被告甲○ ○○○○、乙○○○ ○○○○ THUONG於原審固坦認於右揭時地與「阿俊」
    、「阿海」前往上開便利商店，被告甲○ ○○○○亦承認確曾在店內將酒放置於所攜
    帶之袋子中，及警在其住處起獲之威士忌酒乙瓶係「阿俊」所竊等情，惟被告二
    人均矢口否認有竊盜犯行，均辯以當時僅係「阿俊」自己一人行竊，伊等係要到
    店內購物，並未參與竊盜犯行云云，被告甲○ ○○○○經本院通知未到庭，被告乙○○○○○○○ THUONG於本院審理中亦否認行竊，惟經查：
（一）被告甲○ ○○○○、乙○○○ ○○○○ THUONG及年籍不詳綽號「阿海」、「阿俊」之成年
      業經被告二人於警詢、檢察官初訊及聲請原審法院羈押訊問時自白不諱（參偵
      查卷第六頁至第九頁、第二十五頁至第二十六頁、原審法院九十二年度聲羈字
      第三六七號卷宗第三頁背面），核與丙○○於警詢及偵查中所為之指訴吻合（
      參偵查卷第四頁至第五頁、第五十五頁至第五十六頁），復有便利商店當時之
      監視錄影帶扣案，並經原審法院勘驗製有勘驗筆錄附卷可資佐證。
（二）雖被告二人嗣均翻異前供否認犯行，並以上述情詞置辯，惟：
    　1.經原審勘驗上開監視錄影帶，其內容顯示被告甲○ ○○○○當時將酒置放入所斜
　　　　背之袋子中後，尚將袋口整理好而使人無法看見袋內所裝之酒，其後走向櫃
　　　　檯時亦未將酒取出，直至見告訴人追呼「阿俊」而出後，始走回貨架將袋內
　　　　之酒取出放回。由其將酒放入袋子後尚刻意整理袋口加以掩飾之舉止觀之，
　　　　其目的顯非僅為便利購物，而係為避免他人發現袋內藏置之酒之故，是足認
　　　　此應係為自己不法所有之意圖而行竊之方式。
    　2.另該監視錄影帶畫面雖未有被告乙○○○ ○○○○ THUONG取酒藏置行為之內容，然
      　其畫面顯示被告甲○ ○○○○第一次自貨架上取下四瓶酒放入所斜背之袋子時，
　      被告乙○○○ ○○○○ THUONG係與之比肩而立且二人均面向該貨架，故被告乙○○○○○○○ THUONG就被告甲○ ○○○○當時下手行竊之行為即難諉為不知。且被告乙○○○○○○○ THUONG在店內觀覽貨品及詢問店員之同時，被告甲○ ○○○○及「阿俊」即
    　　在店內為竊酒之行為，而嗣後三人尚不約而同排成一列先後往店門口方向走
      　，被告甲○ ○○○○在前，「阿俊」在中，被告乙○○○ ○○○○ THUONG在後，三人走
      　至櫃檯前時，「阿俊」未加停留即往店外走，該便利商店人員丙○○立即追
　      呼而出，此時走在後方之被告乙○○○ ○○○○ THUONG完全未看前方逃逸之「阿俊
  　    」及追趕之店員，而仍逕自走到櫃檯前要求結帳。然「阿俊」既係被告乙○○○○○○○ THUONG之友人，且其二人又係一同前往該便利商店，其於見走在前方
      　之「阿俊」突為逃逸並為店員追趕之際，對此突發之異常情形竟完全未加注
      　視而毫無反應，仍直接至櫃檯結帳，此實與常理有違，參酌被告甲○ ○○○○在
      　偵查中亦供稱當時進入店內後，係由被告乙○○○ ○○○○ THUONG與櫃檯店員講話
      　而由其他人偷等語（參偵查卷第二十六頁），足認被告乙○○○ ○○○○ THUONG確
      　係與被告甲○ ○○○○、「阿俊」、「阿海」等人基於意圖為自己不法所有之犯
      　意聯絡，由其以觀覽貨品及詢問等方式分散店員之注意力，以便在店內之被
      　告甲○ ○○○○、「阿俊」下手行竊。
　    3.查被告二人並未陳述其等上開於警詢、偵查及本院訊問時所為之自白係出於
  　    不正當之方法，亦無何證據可認上開自白係出於強暴、脅迫、利誘、詐欺、
 　     疲勞訊問、違法羈押或其他不正之方法，其等自白之任意性並無可疑。而上
　      述監視錄影帶之勘驗結果，復與被告二人前開自白及告訴人之指述合致，足
  　    為被告自白之佐證，堪認其等於警詢、檢察官初訊及聲請原審法院羈押訊問
    　　時所為自白與事實相符，得據以認定被告二人之犯罪事實，從而被告二人嗣
      　後變異前詞所為辯解，係卸責之詞，不足採信。此外，復有告訴人出具之臺
　      北縣政府警察局贓物認領保管單存卷可據，本件事證明確，被告二人之犯行
  　    ，均足為認定。
二、按「竊盜罪既遂與未遂之區別，應以所竊之物已否移入自己權力支配之下為標準
    。若已將他人財物移歸自己所持，即應成立竊盜既遂罪。至其後將已竊得之物遺
    棄逃逸，仍無妨於該罪之成立。」，最高法院著有十七年上字第五○九號判例可
    循。查「阿俊」既竊得威士忌酒乙瓶逃逸，此部分竊盜行為已然既遂，固無所疑
    ；而被告甲○ ○○○○下手行竊之人頭馬酒三瓶、三多利黑角酒乙瓶及三多利半角酒
    乙瓶，雖在為人發覺之前即已自行放回原貨架，然被告甲○ ○○○○竊取該等酒後藏
    於其斜背之袋子內，並整理袋口加以掩飾使人無法看見袋內所裝之酒，已如前述
    ，於此情形下該便利商店人員事實上已無從對該等物品為支配，故被告甲○ ○○○○
    之行為實已切斷該便利商店人員對該等物品之監督管領，而完全移置於自己實力
    支配之下，其此部分竊盜之行為亦已達既遂程度，不因嗣後其自行放回原處而受
    影響。核被告甲○ ○○○○、乙○○○ ○○○○ THUONG二人所為，係犯刑法第三百二十一條
    第一項第四款之結夥三人以上竊盜罪。被告二人與年籍不詳之成年男子「阿海」
    、「阿俊」四人間就上開犯罪有犯意之聯絡與行為之分擔，為共同正犯。被告等
    在該店內陸續竊酒六瓶之行為，時間密接，地點相同，且係基於同一竊盜犯意接
    續所為，乃接續犯之單一行為。
三、原審對被告論罪科刑，固非無見，惟查被告等所竊取之物品為六瓶酒，據告訴人
    丙○○稱總價值為新台幣一千七百一十五元（見偵查卷第四頁背面），其中五瓶
    於被發覺後即放回原處，是其犯罪情節不重，所得不多，原審竟對被告均處以有
    期徒刑一年八月，顯然過重，被告甲○ ○○○○上訴雖未具理由，惟被告乙○○○ ○○○○
    THUONG上訴請求從輕量刑，為有理由，是原判決自無從維持，應由本院將原判決
    撤銷改判。爰審酌被告二人素行、犯罪動機、手段、竊得物品之價值，犯罪後之
    態度等一切情狀，分別量處如主文所示之刑，並諭知易科罰金之折算標準。又被
    告係外國人，爰併依刑法第九十五條宣告驅逐出境。
四、被告甲○ ○○○○經合法傳喚，無正當理由不到庭，爰不待其陳述，逕行判決。
據上論斷，應依刑事訴訟法第三百六十九條第一項前段、第三百六十四條、第二百九
十九條第一項前段、第三百七十一條，刑法第二十八條、第三百二十一條第一項第四
款、第四十一條第一項前段、第九十五條，罰金罰鍰提高標準條例第二條，判決如主
文。
本案經檢察官蔡薰慧到庭執行職務。
中      華      民      國      九十三      年    二    月    二十四    日
                              臺灣高等法院刑事第四庭
                                  審判長法  官  蔡  永  昌
                                        法  官  陳  榮  和
                                        法  官  蔡  國  在
右正本證明與原本無異。
不得上訴。
                                        書記官  耿  鳳  君
中　　　華　　　民　　　國　　　九十三　    年　　二　　月　　二十五　　日
附錄：本判決論罪科刑法條全文
中華民國刑法第三百二十一條
  犯竊盜罪而有左列情形之一者，處六月以上、五年以下有期徒刑：
    一  於夜間侵入住宅或有人居住之建築物、船艦或隱匿其內而犯之者。
    二  毀越門扇、牆垣或其他安全設備而犯之者。
    三  攜帶兇器而犯之者。
    四  結夥三人以上而犯之者。
    五  乘火災、水災或其他災害之際而犯之者。
    六  在車站或埠頭而犯之者。
  前項之未遂犯罰之。
